【裁判字號】    89,上訴,2649
【裁判日期】    890913
【裁判案由】    侵占等
【裁判全文】
臺灣高等法院刑事判決                          八十九年度上訴字第二六四九號
    上  訴  人
    即  被  告  乙○○
右上訴人因侵占等案件，不服臺灣板橋地方法院八十八年度自字第一七二號，中華民
國八十九年六月十五日第一審判決（併辦案號：臺灣板橋地方法院檢察署八十八年度
偵字第一五五八○號，臺灣台中地方法院檢察署八十九年度偵字第一二九五七號），
提起上訴，本院判決如左：
    主  文
原判決關於乙○○部分撤銷。
乙○○連續意圖為自己不法之所有，而侵占對於業務上所持有之物，處有期徒刑拾月
。
偽造之「六順建設股份有限公司」及「甲○○」印章各壹枚，暨偽造之六順建設股份
有限公司與承購戶吳素鑾、林美梨、簡志雄、李宗鴻間土地預定買賣合約書及房屋預
定買賣合約書上「六順建設股份有限公司」及「甲○○」之印文均沒收。
    事  實
一、乙○○係設於台北縣三重市○○路○段一四七號七樓承佳廣告有限公司（下稱承
    佳公司）之負責人，於民國（下同）八十七年九月間，受六順建設股份有限公司
    （下稱六順公司）委託，處理六順公司所興建坐落於桃園縣龜山鄉○○路○段三
    五二號之福滿門建案銷售事宜，依雙方所簽訂之委託銷售合約書，承佳公司僅就
    銷售房屋期間內承購戶所繳之訂金有代收之權，有關六順公司與承購戶簽約事宜
    需由六順公司親自與客戶簽訂，承購戶繳交之其餘價金承佳公司不得私自收取。
    詎乙○○竟因需款孔急，基於意圖自己不法所有之概括犯意，自八十七年十月間
    起至八十八年四月間止，在桃園縣福滿門建案之銷售工地，連續將業務上所持有
    承購戶簡志雄、吳素鑾、林美梨、李宗鴻、林燕珠、賴秀勤所繳交之訂金，依序
    為新台幣（下同）三十萬元、二十萬元、十萬元、十萬元、二十五萬元、十萬元
    ，侵占入已。其復為隱瞞上開侵占情事，先於八十七年十月底左右，在台北縣新
    莊市某處利用不知情之人偽刻六順公司及負責人甲○○之印章各一枚，再基於概
    括犯意，分別於八十七年十一月六日、八十七年十一月十九日、八十七年十一月
    二十三日及八十八年三月二十四日，在桃園縣福滿門建案銷售工地內，將前開偽
    造印章蓋用偽造「六順建設股份有限公司」及「甲○○」之印文在承購戶吳素鑾
    、林美梨、簡志雄、李宗鴻等人之福滿門土地預定買賣合約書、房屋預定買賣合
    約書中賣方（乙方）欄及附件中受託人（乙方）欄上，而偽造六順公司與承購戶
    吳素鑾、林美梨、簡志雄、李宗鴻訂立之土地預定買賣合約書及房屋預定買賣合
    約書，並將之持交吳素鑾、林美梨、簡志雄、李宗鴻以為行使，足生損害於六順
    公司及吳素鑾、林美梨、簡志雄、李宗鴻。復基於意圖自己不法所有之概括犯意
    ，自八十七年十一月初起至八十八年三月底止，以六順公司受託人名義，連續在
    福滿門銷售工地，向吳素鑾、林美梨、簡志雄、李宗鴻等承購戶詐取簽約金及分
    期價款，使吳素鑾、林美梨、簡志雄、李宗鴻等承購戶陷於錯誤，陸續分別交付
    計三百四十五萬元、八十一萬元、十萬元、三十萬元予乙○○。嗣六順公司與承
    購戶吳素鑾、林美梨、簡志雄、李宗鴻等人發生承購與否之民事紛爭後，六順公
    司與吳素鑾等人始知上情。
二、案經六順公司提起自訴。
    理  由
一、右揭事實，迭據上訴人即被告乙○○於原審及本院審理中均坦承不諱，核與自訴
    人指述及證人吳素鑾、林美梨、李宗鴻、簡志雄、林燕珠、賴秀勤、簡志雄所述
    情節悉相符合，復有委託銷售合約書及偽造之六順公司與吳素鑾、林美梨、簡志
    雄、李宗鴻等人間福滿門土地預定買賣合約書、房屋預定買賣合約書（均影本）
    在卷可稽，本件事證明確，被告犯行洵堪認定，應依法論科。
二、核被告所為，係犯刑法第三百三十六條第二項之業務侵占罪、第二百十六條、第
    二百十條之行使偽造私文書罪及刑法第三百三十九條第一項之詐欺取財罪。其利
    用不知情之人代刻偽造「六順公司」及「甲○○」之印章各一枚，為間接正犯；
    又其偽造印章、印文，乃為偽造私文書之階段行為所吸收，偽造私文書之低度行
    為，為行使之高度行為所吸收，均不另論罪。被告乙○○先後多次業務侵占、行
    使偽造私文書及詐欺犯行，均時間緊接，犯罪構成要件相同，顯係基於概括犯意
    反覆為之，使為連續犯，各應依刑法第五十六條規定論以一罪，並加重其刑。其
    所犯上開三罪間，有方法結果之牽連犯關係，應從一重之業務侵占罪處斷。原審
    論處被告罪刑，本非無見，惟查被告既成立業務侵占罪，已無背信罪之適用（侵
    占係特殊背信型態），原判決另論被告背信罪責，尚有未洽，被告上訴請求緩刑
    ，因其尚未與自訴人和解、賠償損害，雖核無理由，惟原判決既有可議，仍屬無
    可維持，自應由本院將原判決撤銷改判。爰審酌被告之品行、犯罪動機、目的、
    手段、所生之危害及事後坦承犯行態度良好等一切情狀，量處如主文所示之刑。
    偽造之「六順建設股份有限公司」及「甲○○」印章各一枚，及偽造之六順公司
    與承購戶吳素鑾、林美梨、簡志雄、李宗鴻間土地預定買賣合約書及房屋預定買
    賣合約書上「六順建設股份有限公司」及「甲○○」之印文，均應依刑法第二百
    十九條規定宣告沒收。至偽造之土地預定買賣合約書及房屋預定買賣合約書，業
    經被告交付證人吳素鑾、林美梨、簡志雄、李宗鴻等人收執，已非被告所有，無
    庸宣告沒收，併此敘明。
三、自訴意旨復以：被告乙○○基於前開意圖自己不法所有之概括犯意，連續偽造自
    訴人公司與承購戶柯淑惠、胡金貴、林榮宗等人之土地預定購買契約書及房屋預
    定購買契約書，擅自分別向柯淑惠、胡金貴、林榮宗收取五十六萬元、三十萬元
    、一百三十八萬元不等之訂金及價金，並將款項侵占入己，亦犯刑法之業務侵占
    、背信、偽造文書、詐欺罪云云。訊之被告堅決否認有上開情事，辯稱：伊侵占
    買方訂金有六件，偽造合約書部分僅有四件，其餘自訴人指述之案件為不實等語
。查：自訴人指稱被告偽造自訴人與承購戶柯淑惠、胡金貴、林榮宗等人之土地
    預定購買契約書及房屋預定購買契約書並收取價金後侵占入己部分，並未提出偽
    造之土地預定購買契約書及房屋預定購買契約書供本院參酌，右開承購戶柯淑惠
    、胡金貴、林榮宗等人之年籍住址，自訴人亦無法提出俾本院傳訊以明實情，此
    外，本院復查無其他積極證據足證被告有此部分之犯行，應不能證明其犯罪，尚
    難僅依自訴人之指訴而遽入被告於罪，因自訴意旨認其與前開有罪部分，有連續
    犯之裁判上一罪關係，依審判不可分原則，爰不另為無罪之諭知。
四、至於臺灣台中地方法院檢察署八十九年度偵字第一二九五七號移送本院併辦部分
    ，查與本案為同一事實關係，本院自得一併審究，併此明。
據上論斷，應依刑事訴訟法第三百六十九條第一項前段、第三百六十四條、第二百九
十九條第一項前段，刑法第五十六條、第三百三十六條第二項、第二百十六條、第二
百十條、第三百三十九條第一項、第五十五條、第二百十九條，罰金罰鍰提高標準條
例第一條前段，判決如主文。
中      華      民      國     八十九     年      九      月     十三   日
                              臺灣高等法院刑事第五庭
                                  審判長法  官  曾  德  水
                                        法  官  林  立  華
                                        法  官  楊  貴  雄
右正本證明與原本無異。
如不服本判決應於收受送達後十日內向本院提出上訴書狀，其未敘述上訴之理由者並
得於提起上訴後十日內向本院補提理由書（均須按他造當事人之人數附繕本）。
                                        書記官  王  敬  端
中    華    民    國    八十九    年       九       月       十四       日
附錄：本判決論罪科刑法條全文
刑法第三百三十六條第二項
  對於業務上所持有之物，犯前條第一項之罪者，處六月以上五年以下有期徒刑，得
  併科三千元以下罰金。
刑法第二百十條
  偽造、變造私文書，足以生損害於公眾或他人者，處五年以下有期徒刑。
刑法第二百十六條
  行使第二百十條至第二百十五條之文書者，依偽造、變造文書或登載不實事項或使
  登載不實事項之規定處斷。
刑法第三百三十九條第一項
  意圖為自己或第三人不法之所有，以詐術使人將本人或第三人之物交付者，處五年
  以下有期徒刑、拘役或科或併科一千元以下罰金。


司法院資訊處製作；財團法人民間司法改革基金會備份。
